臺灣高等法院臺中分院刑事判決　　 100年度侵上訴字第1945號
上　訴　人
即　被　告　郭俊佑
選任辯護人　謝秉錡律師
上列上訴人因妨害性自主案件，不服臺灣南投地方法院99年度訴
字第724號中華民國100年8月9日第一審判決（起訴案號：臺灣南
投地方法院檢察署99年度偵字第209號），提起上訴，原審判決
如下：
    主  文
上訴駁回。
    犯罪事實
一、郭俊佑前於民國九十五年間，因違反陸海空軍刑法之單純逃
    亡等案件，經國防部北部地方軍事法院以九十六年度訴字第
    五九號判決判處有期徒刑十月、三年六月，應執行有期徒刑
    三年十月確定，嗣經同法院以九十六年度聲減字第一一０號
    裁定減為應執行有期徒刑二年確定，經執行後於九十七年六
    月二日假釋出監，至九十八年一月二十四日保護管束期滿，
    該假釋未經撤銷，其未執行之刑，以已執行論。
二、又郭俊佑為成年人，其於九十八年五月十四日下午某時，在
    南投縣埔里鎮○○路上遇見其兄長之女友周００（即警卷代
    號３５３３—９８０５Ｄ號，其真實姓名年籍均詳卷，以下
    簡稱為丙女）及十二歲以上未滿十八歲之少年甲女（即警卷
    代號３５３３—９８０５號女子，八十一年九月二十四日生
    ，其真實姓名年籍均詳卷，以下簡稱為甲女）正欲前往南投
    縣埔里鎮綜合球場（以下簡稱為埔里綜合球場），即隨同前
    往，丙女與甲女在埔里綜合球場飲用摻有酒精成分之保力達
    Ｂ，甲女因平日無飲酒習慣，不勝酒力而頭暈、全身虛軟無
    力，適丙女有事先行離開，甲女遂要求郭俊佑以機車載其前
    往埔里客運站搭車返家；郭俊佑明知甲女係十二歲以上未滿
    十八歲之少年，認有機可趁，竟基於乘機性交之犯意，騎乘
    機車將甲女載至其位於埔里鎮○○里○○路二五之一號住處
    房間，趁甲女酒酣意識模糊、全身虛軟無力，繼昏睡不省人
    事，而不知抗拒之際，脫掉甲女衣物，將其陰莖插入甲女陰
    道內，對甲女為性交行為一次，嗣甲女於當日下午某時甦醒
    後，驚覺其全身赤裸，下體疼痛，遭被告性侵，郭俊佑要求
    甲女不得將此事告知他人，甲女為求盡速離開該處，穿上衣
    物後搭乘郭俊佑所騎乘之機車至埔里客運站欲搭車返家，其
    於埔里客運站搭車時遇見其就讀之００學校學姐沈００（其
    真實姓名年籍均詳卷，以下簡稱為丁女），其抱住丁女哭訴
    遭人性侵，因甲女與丁女關係並非親近，丁女聽聞甲女遭遇
    後，僅安慰甲女，並未即時報警處理、通報學校或告知甲女
    家人，迨同年月十八日，甲女導師曾００（其真實姓名年籍
    均詳卷，以下簡稱為戊女）發覺甲女沈默寡言，詢問甲女，
    甲女始告知上情，戊女隨即偕甲女前往醫院檢查、報警處理
    ，並告知甲女姑姑（即警卷代號３５３３—９８０５Ａ號，
    其真實姓名年籍均詳卷，以下簡稱為乙女），經警循線查獲
    。
二、案經南投縣政府警察局埔里分局報告臺灣南投地方法院檢察
    署檢察官偵查起訴。
    理  由
一、程序方面：
  (一)本件必須公示之判決書，依性侵害犯罪防治法第十二條第二
    項之規定，不得揭示被害人之姓名、年籍及其他足資辨識被
    害人身分之資訊，爰就告訴人即被害人甲女、其姑姑乙女、
    其同學周００、學姐沈００、導師曾００之姓名均以代號表
    示，其等真實姓名、年籍均詳卷（參見偵卷第二０頁密封袋
    內及原審卷(一)）。
  (二)按被告以外之人於審判外之言詞或書面陳述，除法律有規定
    者外，不得作為證據，為刑事訴訟法第一百五十九條第一項
    所明定。查本件告訴人甲女、證人丙女二人於警詢時之陳述
    ，屬被告以外之人於審判外所為之言詞陳述，為傳聞證據，
    被告郭俊佑及其指定辯護人均爭執該證據之證據能力（參見
    原審卷(一)第二八頁），經核無法定傳聞法則例外情形，依刑
    事訴訟法第一百五十九條第一項規定，認均無證據能力，但
    仍得作為彈劾證據。
  (三)次按被告以外之人於偵查中向檢察官所為之陳述，除顯有不
    可信之情況者外，得為證據，刑事訴訟法第一百五十九條之
    一第二項定有明文。蓋現行法之檢察官仍有訊問被告、證人
    及鑑定人之權限，其應踐行之程序又多有保障被告或被害人
    之規定，證人、鑑定人於偵查中亦均須具結，就刑事訴訟而
    言，其司法屬性甚高；而檢察官於偵查程序取得之供述證據
    ，其過程復尚能遵守法令之規定，是其訊問時之外部情況，
    積極上具有某程度之可信性，除消極上顯有不可信之情況者
    外，均得為證據（最高法院九十八年度台上字第二九０四號
    判決參照）。查本件證人丙女、被告女友黃詠云二人於偵查
    中向檢察官所為之陳述，雖均係被告以外之人於審判外之陳
    述，為傳聞證據，然其等於偵查中既均係以證人身分陳述，
    且經檢察官告以具結義務及偽證處罰後命之朗讀結文具結，
    因該等證人係於負擔偽證罪處罰之心理下證述，並以具結擔
    保其供述真實性，有歷次訊問筆錄及證人結文存卷可參（參
    見偵卷第九０頁至第九二頁、第九八頁至第九九頁、第一０
    四），復查無違法取證之瑕疵，被告及其指定辯護人均不爭
    執該等證據之證據能力（參見原審卷(一)第二八頁），本院審
    酌上揭證人於陳述時之外在環境及情況，並無顯有不可信之
    情況，從而，其等此部分之證述，均有證據能力。
  (四)又按刑事訴訟法第一百五十九條之四第二款所稱從事業務之
    人於業務上或通常業務過程所須製作之紀錄文書、證明文書
    ，因係於通常業務過程不間斷、有規律而準確之記載，且大
    部分紀錄係完成於業務終了前後，無預見日後可能會被提供
    作為證據之偽造動機，其虛偽之可能性小，除非該等紀錄文
    書或證明文書有顯然不可信之情況，否則有承認其為證據之
    必要。醫院診斷證明書係病患就診或就醫，醫師就其診斷治
    療病患結果，所出具之證明書。醫師法第十七條規定，醫師
    如無法令規定之理由，不得拒絕診斷書之交付。醫師係從事
    醫療業務之人，病患如純為查明病因並以接受治療為目的，
    而到醫療院所就醫診治，醫師於例行性之診療過程中，對該
    病患所為醫療行為，於業務上出具之診斷書，屬於醫療業務
    上或通常醫療業務過程所製作之證明文書，自該當於上開條
    款所指之證明文書。如為特定之目的（如訴訟之用）而就醫
    ，醫師為其診療，應病患之要求並出具診斷證明書，因其所
    記載之內容，具有個案性質，應屬被告以外之人於審判外之
    陳述，且不符上開條款所稱之特信性文書要件，自不得為證
    據。至九十四年二月五日修正公布前之性侵害犯罪防治法第
    九條第一項「醫院、診所對於性侵害犯罪之被害人，不得無
    故拒絕診療及開立驗傷診斷書」、第二項「前項驗傷診斷書
    之格式，由中央衛生主管機關會同司法院、法務部共同訂定
    之」之規定（修正後移列為第十條第一項、第三項，並略作
    文字修正），依同法第六條、第六條之一（修正後第十一條
    ）等相關規定，係為防治性侵害犯罪及保護被害人權益，對
    於被害人驗傷及取證所為之特別規定，其依此項規定所製作
    之驗傷診斷書，應屬刑事訴訟法第一百五十九條第一項「法
    律有規定」之傳聞證據之例外（最高法院九十五年度台上字
    第五０二六號判決可資參照）。查本件卷附財團法人埔里基
    督教醫院（以下簡稱為埔里基督教醫院）一百年三月八日埔
    基醫字第一０００二０一一Ａ號函及所附之急診評估記錄單
    、急診護理記錄單、急診醫囑單、婦科超音波檢查報告單、
    急診檢驗報告、性侵害案件驗證同意書、疑似性侵害案件證
    物採集單、員警處理侵害案件交接及應注意事項表、受理疑
    似性侵害事件驗傷診斷書、社會服務室個案記錄等資料各一
    份（見原審卷(一)第七三頁至第八０頁），另埔里基督教醫院
    一百年一月十二日埔基醫字第九九一二０一一Ａ號函函覆之
    內容（見原審卷(一)第四二頁），係該醫院依據檢查告訴人甲
    女傷害情形所載之病歷資料，摘要答覆原審函詢事項，雖均
    係針對本件個案所製作，惟揆諸前開判決意旨，均屬刑事訴
    訟法第一百五十九條第一項「法律有規定」之傳聞證據之例
    外，自均有證據能力。
  (五)此外，按被告以外之人於審判外之陳述，經當事人於審判程
    序同意作為證據，法院審酌該言詞陳述或書面陳述作成時之
    情況，認為適當者，亦得為證據。當事人、代理人或辯護人
    於法院調查證據時，知有第一百五十九條第一項不得為證據
    之情形，而未於言詞辯論終結前聲明異議，視為有前項之同
    意，刑事訴訟法第一百五十九條之五定有明文。核其立法意
    旨，在於傳聞證據未經當事人之反對詰問予以核實，原則上
    先予排除。惟若當事人已放棄反對詰問權，於審判程序中表
    明同意該等傳聞證據可作為證據；或於言詞辯論終結前未聲
    明異議，基於尊重當事人對傳聞證據之處分權，暨證據資料
    愈豐富，愈有助於真實發見之理念，且強化言詞辯論主義，
    使訴訟程序得以順暢進行，上開傳聞證據亦均具有證據能力
    。查本件其餘以下採為判決基礎之被告以外之人於審判外之
    言詞或書面陳述，固屬傳聞證據，惟本院依法踐行調查證據
    程序時，已諭知檢察官、被告及其指定辯護人均得隨時就本
    案各項證據（包括證據能力）表示意見，是檢察官、被告及
    其指定辯護人均知有該等證據，而迄於言詞辯論終結前，其
    等均未對該等證據能力聲明異議，主張有刑事訴訟法第一百
    五十九條第一項不得為證據之情形，本院復審酌前揭證據之
    取得，無違法取證或其他瑕疵，與本案待證事實間復具有相
    當之關聯性，無證據證明力顯然偏低等不適當之情形，以之
    為本案證據堪認為適當，認均有證據能力。
  (六)至卷附案發現場照片（見偵卷第一０八頁至第一一二頁），
    為攝錄實物形貌而形成之圖像，乃係以科學、機械之方式，
    對於當時狀況所為忠實且正確之記錄，並非人類意思表達之
    言詞或書面陳述，不含供述要素，且係為保全拍攝當時該物
    品或現象所呈現之情景，於證據方法而言，具有與該物品或
    現象相同之效用，乃屬物證之一種，性質上應屬於非供述證
    據，無傳聞法則之適用，當不在刑事訴訟法第一百五十九條
    第一項規定「被告以外之人於審判外之言詞或書面陳述」之
    範圍內，自無傳聞法則之適用（最高法院九十七年度台上字
    第三八五四號、九十八年度台上第二六三五號判決參照），
    又上開證據均非實施刑事訴訟程序之公務員因違背法定程序
    而取得，亦無證據可認上開照片有經偽造、變造之情形，且
    與本案待證事實具有自然之關連性，自均有證據能力。
二、認定犯罪事實所憑之證據及理由：
    訊據上訴人即被告郭俊佑固不否認有於上揭時、地與證人丙
    女、告訴人甲女在埔里綜合球場聚會之事實，惟矢口否認有
    何趁機性交之犯行，辯稱：案發當天快中午的時候，伊剛好
    下班，是丙女打電話給伊，問伊在何處，叫伊去埔里綜合球
    場找她，她當時與伊親哥哥有交往，伊到達埔里綜合球場之
    後，丙女與甲女已經騎一部機載在埔里綜合球場，伊自己一
    人到達埔里綜合球場之後，她們二人就去買啤酒及保力達Ｂ
    ，伊自己本身有買一杯清心杯裝的綠茶飲料，她們二人有喝
    酒，伊喝自己買的綠茶，伊等並沒有交換飲料，伊不會喝酒
    ，因為伊喝酒會引起過敏，伊等三人邊喝邊聊天，丙女與甲
    女沒有喝醉，丙女與甲女是就讀同一班，她們二人一起下課
    ，所以丙女與甲女一起在埔里綜合球場，伊等三人在那邊一
    小時多，伊就自己騎乘一部機車，丙女與甲女共乘一部機車
    跟伊一起回到伊的戶籍地即埔里鎮○○路二五之一號，這個
    地方是伊父親住的地方，也就是警察拍照的地方，伊與伊母
    親住在仁愛鄉新生村山林巷八二號，伊等回到埔里鎮○○路
    二五之一號之後，伊就進入伊的房間拿身分證準備入監服刑
    ，丙女與甲女就站在外面等伊，後來伊拿完身分證之後，伊
    等三人一起離開戶籍地，甲女要回去山上，伊與丙女要回去
    仁愛鄉山林巷八二號居處，原本丙女與伊哥哥同居住在戶籍
    地，後來丙女與伊父親吵架，所以丙女與伊哥哥就搬到山上
    與伊與母親一起住，伊等三人騎機車到埔里之南投客運車站
    ，甲女下機車之後，之後伊就與丙女各騎一部機車回到山上
    的居處，伊沒有對甲女為性交行為云云。經查：
  (一)告訴人之確有於前開時間地點遭被告性侵害之事實，業經告
    訴人在原審證述：案發當天伊與丙女及被告在埔里綜合球場
    喝東西，伊喝了半杯保力達Ｂ；隔了半個小時之後，因為伊
    說伊要趕公車，伊就一直叫丙女載伊去公車站，丙女說剛好
    有人打電話給她，丙女就說有事她要先走，丙女叫被告騎摩
    托車載伊去車站；被告騎機車載伊，經過的路程，伊覺得不
    是往車站的路程，伊就覺得怪怪的，然後伊跟被告講，被告
    不理伊，被告就把伊載到被告的家裡，到那裡之後，意識有
    一點，伊有感覺伊人到被告的家，但是伊真的沒有力氣跑，
    到了那個住處之後，被告扶伊進去一個房間休息，伊頭真的
    很暈，有一點意識，伊是有看被告這樣（性侵害），但伊沒
    有力氣反抗，後來被告給伊那樣的時候（性侵害），伊就不
    省人事了，伊不省人事前，被告就說「妳先休息，妳先在這
    裡躺好，我等一下送妳去車站」，那時知道被告對伊有性交
    的行為，但伊沒有力氣反抗，伊回想，被告那天有將他的生
    殖器放到伊的生殖器，在伊昏迷前被告有對伊脫褲子性侵，
    後來醒過來之後，全身脫光光，覺得下體很痛，被告在房間
    ，被告跟伊講說不能告訴任何人，後來被告載伊去車站，被
    告載伊去車站時，伊看到學姐丁女，伊就整個衝過去，抱著
    丁女哭，伊就一直哭，丁女一直說「妳是發生了什麼事情，
    一直哭」，伊一直哭，一直不講，後來在公車上，丁女安慰
    伊，等伊的情緒好一點的時候，伊就慢慢的告訴丁女經過，
    伊等那時一起坐公車要回家，丁女沒有看到被告載伊過去車
    站，因為被告載伊到車站後，就直接騎摩托車走了。後來因
    為戊女是伊等的班導，看伊怪怪的，上課不專心，然後常常
    被嚇到，所以找伊來問話，然後伊就把全部的事情告訴戊女
    ，伊說有一天丙女帶伊還有他男朋友的弟弟即被告，被告騎
    摩托車載伊到埔里綜合球場那邊，然後丙女就買一瓶保力達
    Ｂ回來，然後說要不要喝，伊就喝一點點而已，然後伊就覺
    得渾身不對勁，然後就被帶走等語明確（參見原審卷(一)第一
    三二頁至第一五五頁）。
  (二)證人即告訴人甲女之學姐丁女於原審證述稱：甲女是伊在０
    ０學校的學妹，時間伊不記得了，在伊唸００學校二年級時
    ，伊記得應該是下午的時候，快傍晚的時段，甲女曾經在埔
    里車站抱著伊，大哭說被欺負，伊問甲女怎麼回事，甲女就
    說被性侵，當時伊要坐公車回山上，在車站剛好遇見甲女，
    伊不知道甲女如何到車站，甲女跟伊說被性侵，伊只有關心
    甲女，沒有再多問，伊平常沒有與甲女談話，伊等沒有那麼
    親近，當時伊與甲女搭同一班公車回去等語（參見原審卷(一)
    第二０三頁至第二０五頁）；證人丙女於原審具結證述稱：
    九十八年五月十四日，伊及甲女與被告在埔里綜合球場喝完
    保力達Ｂ、啤酒後，伊有跟甲女說伊有急事要先走，因朋友
    「阿明」騎機車要來載伊，伊有交代被告載甲女到車站，伊
    要走之後，被告、甲女有跟伊講他們也要離開，但是伊沒有
    看到甲女坐上被告的車，隔天去學校，伊看到甲女怪怪的，
    伊有問甲女發生什麼事情，甲女講話講不清楚，伊就懷疑是
    不是發生什麼事，後來老師也覺得怪怪的，有叫甲女去問，
    因為伊問甲女，甲女不敢講，伊在學校問甲女，甲女跟伊說
    被告載她去被告的家，伊有繼續追問甲女，甲女就講不清楚
    ，甲女有說被告有對她性侵，伊就沒有詳細問甲女等語（參
    見原審卷(一)第一九一頁至第二０三頁）；證人即告訴人甲女
    當時就讀學校之導師戊女於原審具結證述稱：伊在九十八年
    五月十八日的時候，發現甲女在班上變的沉默、退縮，印象
    中，甲女從段考之後，整個人就安靜下來，伊有問甲女怎麼
    了？當時甲女沒有跟伊講，放學的時候才跑來跟伊講，甲女
    說五月十四日段考離開學校後，本來要去坐車，結果甲女在
    路上遇到丙女，丙女邀她到埔里綜合球場打球，因為車班的
    問題時間還早，她們就一起去球場，這時候她就說有一個男
    生就來跟她們聊天，那個男生就買了飲料請她們喝，甲女喝
    了之後，丙女就先行離開，甲女就要求丙女帶她一起去車站
    ，但是丙女跟她講說，她等一下會再回來，要她留在那裡，
    接著自己就走了，接下來甲女喝完了之後，她說她就頭暈，
    昏了過去，甲女表示說知道自己被載走，甲女醒來之後，發
    現自己已經在另外一個地方，躺在床上，沒有穿衣服，下體
    會疼痛，接下來，甲女說要離開房間的時候，看到男生從外
    面走進來，說要帶甲女去車站搭車，甲女跟伊說那個路程大
    概有半小時，甲女不知道她人在那裡，結果甲女就碰到三年
    級的丁女學姐，她就抱著學姐一直哭，說這件事情，甲女大
    概跟伊敘述這樣，甲女敘述這件事情時，就一直想哭，伊印
    象中甲女就是很害怕，然後一直搓手，甲女說很害怕被爸爸
    知道，甲女跟伊講之後，伊就擔心，甲女的表現就很異常，
    伊就陪同甲女去埔里基督教醫院驗傷等語（參見原審卷(一)第
    二一三頁至第二二二頁），是告訴人甲女前開證述經核與證
    人丙女、丁女、戊女證述情節均大致相符，並有南投縣政府
    九十九年十二月二十八日府社工婦幼字第０九九０二六六一
    一七０號函及所附告訴人甲女之個案匯總報告、００學校九
    十九年十二月二十二日００輔字第０九九０００六六０六號
    函及所附疑似性侵害事件輔導與處理紀錄表、性侵通報單、
    校安通報及續報單、導師輔導紀錄表、相關輔導與處理紀錄
    各一份在卷可稽（見原審卷(二)第三頁至第二一頁）。
  (三)又被告與告訴人甲女彼此間亦無任何過節或仇怨乙情，業據
    被告自承在卷（參見原審卷(一)第二六頁），衡情，告訴人甲
    女應無自毀名節，無懼父親、姑姑責罵、處罰，而設詞誣陷
    被告之動機。復參酌被告對於案發當日之行蹤，先則否認甲
    女曾至其住處，並供稱：案發當日伊自球場離開後，是載其
    女友黃詠云，而甲女則係由丙女載至車站等語（見偵查卷第
    四三至四四頁），其後又稱：「我騎機車載我女朋友、被害
    人，我們三人騎一部機車（到車站）」（見偵查卷第七八頁
    ）；惟此與甲女之陳述不符，且為丙女（見丙女在原審之前
    開陳述、偵查卷第九一頁）及黃詠云（見偵查卷第九九頁）
    所否認；被告嗣亦坦承當時證人黃詠云確實不在場等語（參
    見原審卷(一)第二七頁）；另被告復辯稱：伊、丙女、甲女離
    開埔里綜合球場後，一起回到住處拿取其身分證後，騎乘機
    車載送甲女至埔里車站，之後與丙女各騎一部機車回到山上
    的居處云云，此亦為證人丙女所否認（參見原審卷(一)第一九
    八頁）；嗣至於本院審理中被告始承認案發當日確有以機車
    載甲女自埔里綜合球場離開，並返回其住處，至其住處時，
    甲女有在其房間內，之後，其再以機車送甲女至車站等語（
    見本院卷第六十一頁）；顯見被告在案發後，對於自己之確
    實行蹤確多所迴避，甚至欲以當日根本未在場之黃00證明其
    未以機車將甲女載至其住處，而有畏罪情虛情形，益徵告訴
    人之指述可以採信。
  (四)告訴人甲女於案發後四日即九十八年五月十八日至埔里基督
    教醫院檢查結果，其處女膜約七點鐘位置，有一黏膜表淺裂
    傷，在一公分以內，無明顯出血；另大陰唇內側陰道入口黏
    膜紅腫乙情，有該醫院一百年三月八日埔基醫字第一０００
    二０一一Ａ號函及所附之急診評估記錄單、急診護理記錄單
    、急診醫囑單、婦科超音波檢查報告單、急診檢驗報告、性
    侵害案件驗證同意書、疑似性侵害案件證物採集單、員警處
    理侵害案件交接及應注意事項表、受理疑似性侵害事件驗傷
    診斷書、社會服務室個案記錄等資料、一百年一月十二日埔
    基醫字第九九一二０一一Ａ號函各一份在卷可憑（見原審卷
    (一)第四二頁、第七三頁至第八０頁），是可認告訴人甲女當
    時所受之上述傷害均非陳舊性傷口，應係新形成之傷害。且
    告訴人甲女於案發前至驗傷時，均未與人發生性關係乙情，
    已經告訴人甲女於原審證述明確（參見原審卷(一)第一五四頁
    ）；參以，告訴人甲女處女膜約七點鐘位置，既有一黏膜表
    淺裂傷之新傷，顯見確有異物進入告訴人甲女陰道，從而，
    告訴人甲女所受上開傷害應係被告於前開時、地，以其陰莖
    進入告訴人甲女陰道，對告訴人甲女為性交行為所造成，公
    訴意旨認被告僅係猥褻告訴人甲女之下體得逞，即與事實不
    符，尚有誤會，附此敘明。
  (五)本件案發後對甲女之陰道深部等部位採取之證物，經檢驗結
    果，雖未驗出有精子細胞，有內政部警政署刑事警察局九十
    八年七月一日刑醫字第０九八００八四二一二號函可參（見
    偵查卷第十九頁）；惟本案案發時間是九十八年五月十四日
    下午，而採證時間則為同年月十九日下午，有疑似性侵害案
    件證物採集單可參（見原審卷第七七頁背面），其間已相隔
    五日之久；且甲女在被採證前已有清洗情形（見上開疑似性
    侵害案件證物採集單），自難因此認甲女之指述為不可採。
  (六)告訴人在警詢時雖稱「他（指被告）扶我進去一間房間，我
    躺在床上就不醒人事了，我醒來時還在這房間，但是僅穿著
    內衣、內褲，看起來好像凌亂被脫過……」（見偵查卷第五
    頁），而與其在原審所述之「（到了郭俊佑的家）他就脫我
    褲子，我沒有力氣反抗」、「（被告脫完我褲子後）就把我
    性侵害，我那時候知道被告郭俊佑對我有強制性交的行為，
    但我沒有力氣反抗」、「（我醒來時）就是全部（衣服）都
    被脫，就是全身脫光光」（見原審卷(一)第一三六頁、第一三
    七頁、第一四五頁），雖似有所不符，惟觀甲女在警詢中之
    陳述較為簡略（共三頁），不若其在原審之陳述詳細（共二
    十三頁）；且甲女在偵查中已陳明「我當天起床就在被告家
    ，我昏昏沉沉的，身上沒有穿衣服，也沒有穿褲子」「身上
    一絲不掛）（見偵查卷第二四至二五頁）；在原審復陳明：
    「在警方那邊還不是很清楚，案發之後慢慢回想，而想起在
    昏迷前被告有對我脫褲子性侵」等語（見原審卷(一)第一三八
    頁），且其關於在被告住處醒來後，發覺其「下體很痛」及
    衣服有被脫過之之陳述則始終如一（甲女於警詢及偵查中之
    陳述，僅作為彈劾證據），復參酌證人丁女、丙女及戊女之
    前開陳述，及至埔里基督教醫院之上開檢查結果可證，本院
    認尚難以前開稍有不符之處，即認甲女之指述為不可採。
  (七)綜上所述，被告空言否認未對告訴人甲女為性交行為，顯是
    卸責之詞，不足採信，被告確實有於前揭時、地趁告訴人甲
    女意識模糊、全身虛軟無力，繼昏睡不省人事，而不知抗拒
    之際，以其陰莖插入甲女陰道內，對告訴人甲女為性交行為
    一次之事實，應堪認定。又被告雖聲請傳訊其父親以證明其
    未對甲女性侵害，惟被告於警詢至原審中均未提及其父親當
    日有在場之事實，甲女亦未提及被告之父有在場，且本案依
    上開事證，已足以證明被告有對甲女乘機性交之行為，自無
    再行傳訊被告之父親之必要。
三、公訴意旨雖以：被告見甲女患有輕度智障，竟心生淫念，基
    於猥褻之犯意，將摻有不明藥劑之生活泡沫綠茶拿給甲女飲
    用，並藉故載甲女前往車站，卻將意識已經迷糊之甲女載回
    其住處，趁甲女不省人事之際，褪去其身上衣物，猥褻其下
    體得逞，因認被告涉犯刑法第二百二十四條、第二百二十四
    條之一、第二百二十二條第一項第三款、第四款之罪嫌。經
    查被告確有於前開時、地，以其陰莖進入告訴人甲女陰道，
    對告訴人甲女為性交行為之事實，而非僅為猥褻之行為，已
    經本院認定於前。則本案應審究者為被告有無「對精神、身
    體或其他心智缺陷之人或以藥劑犯強制性交罪」情形。經查
    ：
  (一)按刑法第二百二十一條第一項強姦罪、第二百二十四條第一
    項強制猥褻罪與第二百二十五條第一項乘機姦淫罪、同條第
    二項乘機猥褻罪，其主要區別在於犯人是否施用強制力及告
    訴人不能抗拒之原因如何造成為其判別之標準。如告訴人不
    能抗拒之原因，為犯人所故意造成者，應成立強姦罪或強制
    猥褻罪。如告訴人不能抗拒之原因，非出於犯人所為，且無
    共犯關係之情形，僅於被害人心神喪失或其他相類之情形不
    能抗拒時，犯人乘此時機以行姦淫或猥褻行為者，則應依乘
    機姦淫或乘機猥褻罪論處（最高法院七十一年台上字第一五
    六二號判例參照）。次按刑法第二百二十五條第一項乘機姦
    淫罪，所謂相類心神喪失之情形，係指告訴人雖非心神喪失
    ，但受姦淫時，心意模糊，既無同意姦淫之理解，又無抗拒
    姦淫之能力，如昏暈、酣眠、泥醉等是（最高法院七十三年
    度台上字第二五二六號判決參照）。
  (二)告訴人於警詢及偵查中雖稱在案發當日有喝綠茶（見偵查卷
    第五頁、第二十四頁）。惟於原審則證述稱：「（問：當時
    妳有講到說『……那男生問妳說要不要喝飲料，妳說好，後
    來只買了一瓶生活泡沬綠茶回來給妳……』」可是妳剛剛有
    講說，妳是喝保力達Ｂ，沒有喝其他的，再回憶一下？這點
    不太一樣。）就是請保力達這樣」、「（問：不是生活泡沫
    綠茶？）不是。」、「（問：該偵訊筆錄是否照你所說記載
    ？）是的。」、「（問：檢察官問是綠茶還是保力達Ｂ？）
    是保力達Ｂ」等語（參見原審卷(一)第一三七頁、第一四０頁
    ）；且本件無論是綠茶或保力達Ｂ均未經扣案，而無從檢驗
    其內是否確實含有不明藥劑，又依甲女前後陳述內容，也未
    提及有發現其所喝的飲料內含有不明藥劑。
  (三)證人丙女與告訴人甲女在埔里綜合球場飲用飲品後，證人丙
    女先行離開，其離開之際，告訴人甲女稍有意識，尚能行走
    ，然已經頭暈，嗣搭乘被告機車離開，惟被告將之載至其住
    處等情，業據告訴人甲女、證人丙女於原審具結證述屬實（
    參見原審卷(一)第一四三頁、第一九七頁、第二０一頁），應
    堪採信。至關於告訴人甲女當時頭暈原因，其固於原審具結
    證述稱：「（問：九十八年五月十四日上午十一時，妳跟丙
    女還有被告郭俊佑為何會到埔里綜合球場去喝酒？）因為丙
    女說她叫我去那裡，她有事要跟我講。」、「（問：去那邊
    就直接喝酒，有談到事情嗎？）沒有，她就說我請妳喝，我
    就說我不會喝，她就說喝一點就好。」、「（問：那是在埔
    里綜合球場才打開保力達，還是說她拿來時已經打開？）是
    我們到那裡，他們二個說他們二個先去買東西，叫我一個人
    在那裡等，我說好，後來沒多久就買保力達回來了，說我們
    一起喝保力達。」、「（問：是買回來在妳面前打開，還是
    在那裡打開保力達？）有開過。」、「（問：之前就開過？
    ）對。」、「（問：妳喝完半杯的保力達之後，是整個人精
    神狀況有馬上頭暈，或是說怎樣的情況？）有隔了半個小時
    之後，因為我說我要趕公車，我就一直叫丙女載我去公車站
    ，她就突然說『我有事我要先走，妳去叫那個男生載妳去』
    這樣。」、「（問：那時的精神狀況意識是否還清楚？）意
    識有一點清楚，可是我全身都沒有力量。」、「（問：丙女
    是如何離開的？）後來她突然手機響了，然後她去旁邊接，
    回來她就跟我們講說，她有事情要先走，她叫被告郭俊佑載
    我去車站。」、「（問：保力達是妳自己喝的，還是有人叫
    妳喝的？）是丙女叫我喝的。」、「（問：妳有喝，丙女有
    無喝？）是有喝，可是她沒有喝很多，她只有喝一口而已。
    」、「（問：當時丙女離開的時候，有無頭昏或什麼？）沒
    有，很鎮定。」、「（問：就只有丙女和妳，妳們二個要喝
    而已？）對」、「（問：妳有喝，丙女有無喝？）是有喝，
    可是她沒有喝很多，她只有喝一口而已。」、「（問：那妳
    喝多少？）喝半杯。」、「（問：妳剛回答公設辯護人時，
    妳說保力達拿來是開的，妳怎麼確定是開的？）因為我有打
    開過，因新的應該是會很硬（緊），可是就很容易打開，然
    後有喝過的感覺。」、「（問：瓶蓋是轉的，如果是沒有開
    過，瓶蓋下面是要大力才會轉開，開過以後再把它鎖緊，妳
    先去開，然後妳覺得是鬆開的？）對。」、「（問：是何人
    倒的酒？）丙女。」等語（參見原審卷(一)第一三二頁至第一
    五五頁），惟證人丙女於原審具結證述稱：伊與甲女是同班
    同學，案發當天考試考完了要一起出去，伊說伊心情不好找
    甲女陪伊去喝酒，走到一半遇到被告，被告還問伊們要去哪
    裡，伊就說伊等二人要去喝酒，被告就一直說他也要去，伊
    說不要啦，甲女是伊同學你又不認識，伊與甲女是從００學
    校用走路的去埔里綜合球場，被告騎機車過去，伊沒有約被
    告前往埔里綜合球場，而是在路上遇到被告的；當時在埔里
    綜合球場喝保力達Ｂ、啤酒，綠茶是伊從學校走過去的時候
    在路上喝的，啤酒、保力達是伊與甲女離開學校時一起去雜
    貨店買的，被告一直跟著伊等，沒有要離開的意思，伊等是
    用買保力達Ｂ時所送的塑膠杯喝的，喝完之後伊有跟甲女說
    伊有急事要先走，因朋友「阿明」騎機車要來載伊，甲女喝
    完保力達Ｂ，又喝啤酒有點混酒酒醉，伊有問甲女頭是不是
    暈暈的，甲女說她有點醉，甲女的臉比較紅，走路還可以，
    講話有比較多話，伊離開埔里綜合球場之前，甲女尚未暈倒
    ，還可以走路，伊要離開之前，伊有問甲女要不要跟伊一起
    走，伊有交代被告載甲女到車站，伊也有交代甲女到車站一
    定要打電話給伊。伊等買了保力Ｂ達一瓶、啤酒二瓶，甲女
    與伊喝差不多，伊等全部喝完，伊與甲女喝最多，被告喝一
    杯保力達Ｂ加啤酒，其餘都是伊們喝的，伊等二人喝的差不
    多，啤酒、保力達Ｂ一直放在伊面前，從開封前到開封後就
    沒有離開伊的視線。案發隔天甲女跟伊講案發當天被告載她
    去他家……等語（參見原審卷(一)第一九０頁至第二０三頁）
    ，是關於究係何人前往購買飲品（包括酒類）、購買之飲品
    種類（有無包括啤酒）、數量、其等飲用之數量、被告有無
    共飲、飲品是否曾經開封、證人丙女離開埔里綜合球場時，
    有無詢問告訴人甲女是否欲與其一起離開等節，證述有所歧
    異，是無證據可認被告或證人丙女有何將不明藥劑摻入告訴
    人甲女所飲用之飲品中，致其頭暈、全身虛軟無力、意識模
    糊、繼昏睡不省人事而不能抗拒，自難僅憑告訴人甲女個人
    臆測之詞，令被告擔負此部分罪責。再者，質之告訴人甲女
    自承：案發當時伊是第一次喝保力達Ｂ，以前沒喝酒等語（
    參見原審卷(一)第一三九頁、第一五一頁），則衡情，告訴人
    甲女於案發前既未有飲酒經驗，其酒力自然不佳，其於飲用
    摻有酒精成分之保力達Ｂ後，自有可能因不勝酒力而頭暈、
    全身虛軟無力、意識模糊，繼昏睡不省人事，是告訴人甲女
    此不能抗拒之原因，尚無證據證明係被告或證人丙女故意使
    用藥劑造成，應係告訴人甲女不勝酒力所自致；則被告係利
    用告訴人甲女此不能抗拒之狀態，對告訴人甲女為性交行為
    ，其並非以強暴、脅迫、恐嚇、催眠術或其他違反其意願之
    方法而為之，從而，公訴意旨前開所認被告係使用藥劑，對
    精神、身體障礙或其他心智缺陷之人犯強制猥褻等罪嫌。
  (四)又甲女雖係智能障礙人士，但係輕度，而智能障礙可分為極
    重度、重度、中度及輕度等四級，其中「輕度」係指智商界
    於該智力測驗的平均值以下二個標準差至三個標準差（含）
    之間，或成年後心理年齡介於九歲至未滿十二歲之間，在特
    殊教育下可部份獨立自理生活，及從事半枝術或簡單技術性
    工作的輕度智能不足者，有宜蘭縣政府一百年五月二十七日
    府社老障字第一００００七八六四三號函檢送之甲女身心障
    礙者鑑定表可參（見原審卷(一)第九一至九四頁），足見其智
    能障礙程度尚輕，且其當時又就讀００高級工業職業學校一
    年級；另證人即甲女之姑姑乙女亦稱：甲女平常上學是搭一
    般公車，不是校車等語（見偵查卷第五十頁）；又證人戊女
    也證稱：甲女平常在學校很活潑，跟同學相處很好等語（見
    原審卷(一)第一五六頁）。證人丙女則稱：「（就妳所知，甲
    女有無精神方面的問題）沒有，我跟甲女相處很正常」等語
    （見原審卷(一)第一五七頁），則甲女雖有輕度智能情形，但
    並非由外觀上明顯可見，而被告與甲女在本案發生之前，並
    不認識，且當日在球場相處之時間不長，自難認其知悉甲有
    輕度智能障礙情形，且本件並無證據證明被告有使用刑法第
    二百二十一條所定之強暴等方式對甲女為強制性交行為。
  (五)綜上，本件並無證據證明被告有對心智缺陷之人或以藥劑犯
    強制性交罪情形。
四、論罪部分：
  (一)按兒童及少年福利法第七十條第一項前段，其中與兒童、少
    年共同犯罪為共同正犯，其加重係概括性之規定，對一切犯
    罪皆有其適用，屬刑法總則加重之性質；至故意對兒童、少
    年犯罪者之加重，係對被害人為兒童、少年之特殊性質，予
    以加重處罰，乃就犯罪類型變更之個別犯罪行為，予以加重
    ，屬刑法分則加重之性質（最高法院一００年度台上字第二
    九二八號判決參照）。查本件行為時，被告郭俊佑係成年人
    ，告訴人甲女係八十一年九月生，有南投縣政府警察局埔里
    分局受理性侵害案件被害人真實姓名對照表一張在卷可稽（
    見偵卷第二０頁密封袋內），為十二歲以上未滿十八之少年
    ，是被告明知告訴人甲女係十二歲以上未滿十八之少年，仍
    利用其酒酣意識模糊、全身虛軟無力，繼昏睡不省人事，而
    不知抗拒之際，脫掉告訴人甲女衣物，將其陰莖插入告訴人
    甲女陰道內，對告訴人甲女為性交行為，核被告所為，係犯
    兒童及少年福利法第七十條第一項前段、刑法第二百二十五
    條第一項之成年人故意對少年犯乘機性交罪。公訴意旨認被
    告係犯同法第二百二十四條之對於女子以以強暴、脅迫、恐
    嚇、催眠術或其他違反其意願之方法而為猥褻行為，而有同
    法第二百二十二條第一項第三、四款之情形，應依同法第二
    百二十四條之一之加重強制猥褻罪論處，然本件告訴人甲女
    係因不勝酒力而頭暈、全身虛軟無力、意識模糊，繼昏睡不
    省人事而不能抗拒，該不能抗拒原因並非被告故意使用藥劑
    造成，又被告係利用告訴人甲女此不能抗拒之狀態，以其陰
    莖插入告訴人甲女陰道內，對告訴人甲女為性交行為，而非
    僅為猥褻行為，且其並非以強暴、脅迫、恐嚇、催眠術或其
    他違反其意願之方法而為之，已經原審認定如上，公訴意旨
    關於本件被告所犯法條之認定，尚有未洽，惟因與起訴基本
    社會事實同一，爰依法變更起訴法條，並予以審理。
  (二)另兒童及少年福利法第七十條第一項規定「成年人教唆、幫
    助或利用兒童及少年犯罪或與之共同實施犯罪或故意對其犯
    罪者，加重其刑至二分之一。但各該罪就被害人係兒童及少
    年已定有特別處罰規定者，不在此限」；又丙女與甲女係同
    班同學（丙女亦為八十一年出生），而丙女與被告之哥哥在
    案發之前曾經交往，為丙女與被告所陳明（見原審卷(一)第一
    九六至一九七頁、本院卷第四一頁），且甲女與丙當日自學
    校考完試，離開學校後不久，即與被告見面，並同往埔里綜
    合球聊天及喝東西，則被告對於甲女尚在００學校就讀一年
    級，且為未滿十八歲之少年一事，自已知悉；被告故意對告
    訴人甲女犯乘機性交罪，應依兒童及少年福利法第七十條第
    一項前段規定，加重其刑。
  (三)又被告有如犯罪事實欄所載之有期徒刑前科紀錄，於九十八
    年一月二十四日執行完畢乙情，有臺灣高等法院被告前案紀
    錄表一份附卷可證，其受有期徒刑執行完畢後，五年以內故
    意再犯本案有期徒刑以上之罪，為累犯，應依刑法第四十七
    條第一項之規定，遞加重其刑。
五、原審以被告罪證明確，因而適用兒童及少年福利法第七十條
    第一項，刑法第二百二十五條第一項、第四十七條第一項規
    定，並審酌被告：(1)有上述構成累犯之前科外，尚有竊盜、
    詐欺等前科，有臺灣高等法院被告前案紀錄表一份在卷可參
    ；(2)為逞己慾，以上述方法對告訴人甲女為乘機性交行為，
    侵害告訴人甲女之性自主權，造成其心靈上難以磨滅之恐懼
    ，影響其身心健全發展，所生危害甚鉅；(3)尚未與告訴人甲
    女達成和解或調解，賠償其所受之損害；(4)犯後飾詞否認犯
    行，未見悔意，態度非佳；(5)檢察官請求從重量刑（參見原
    審卷(一)第二一七頁）；(6)犯罪之動機、目的、手段等一切情
    狀，量處有期徒刑四年。其認事用法並無不當，量刑亦稱妥
    適。被告上訴意旨否認犯罪，為無理由，應予駁回。
據上論結，應依刑事訴訟法第三百六十八條，判決如主文。
本案經檢察官林蓉蓉到庭執行職務。
中    華    民    國  100    年    11    月    15   日
            刑事第七庭   審判長法  官 林 榮 龍
                               法  官 李 秋 娟
                               法  官 黃 仁 松
以上正本證明與原本無異。
如不服本判決應於收受送達後十日內向本院提出上訴書狀，其未
敘述上訴理由者，並得於提起上訴後十日內向本院補提理由書（
均須按他造當事人之人數附繕本）「切勿逕送上級法院」。

                               書記官 林 玉 惠
中    華    民    國  100    年    11    月    15   日

附錄本案論罪科刑法條全文：
刑法第二百二十五條第一項
對於男女利用其精神、身體障礙、心智缺陷或其他相類之情形，
不能或不知抗拒而為性交者，處3 年以上10年以下有期徒刑。
對於男女利用其精神、身體障礙、心智缺陷或其他相類之情形，
不能或不知抗拒而為猥褻之行為者，處6 月以上5 年以下有期徒
刑。
第1 項之未遂犯罰之。